【裁判字號】    98,交聲,4300
【裁判日期】    990203
【裁判案由】    交管條例聲異
【裁判全文】
臺灣板橋地方法院刑事裁定            98年度交聲字第4300號
原處分機關  交通部公路總局臺北區監理所
異  議  人
即受處分人  甲○○  41歲民.
上列異議人即受處分人因違反道路交通管理處罰條例案件，對於
交通部公路總局臺北區監理所民國98年11月13日所為之北監自裁
字第裁40－A00000000號處分，聲明異議，本院裁定如下：
    主  文
異議駁回。
    理  由
一、按汽車駕駛人，行經有燈光號誌管制之交岔路口闖紅燈者，
    處新臺幣（下同）一千八百元以上五千四百元以下罰鍰，並
    記違規點數三點，道路交通管理處罰條例第五十三條第一項
    、第六十三條第一項第三款分別定有明文。次按有關「闖紅
    燈」行為之認定，於道路交通管理處罰條例中並未見相關之
    解釋，另依道路交通標誌標線號誌設置規則第一百七十條第
    一項「停止線用以指示行駛車輛停止之界限，車輛停止時，
    其前懸部分不得伸越該線。」及同規則第二百零六條第一項
    第五款 (一) 車輛面對圓形紅燈表示禁止通行，不得超越停
    止線或進入路口。惟若據此認定超越停止線即為闖紅燈，則
    一般大眾恐難以接受，亦非道路交通管理處罰條例當初立法
    精神。故為促使駕駛人回歸於對標線之認知，同時兼顧執法
    技術層面與大眾接受程度，茲將面對圓形紅燈時超越停止線
    或闖紅燈之認定敘敘如後：(一)車輛面對紅燈時仍逕予穿越
    路口至銜接路段，含左轉、直行、迴轉及右轉（依箭頭綠燈
    允許行駛者除外）即視為闖紅燈之行為。(二)有繪設路口範
    圍者：車輛無視於紅燈警示，有穿越路口之意圖，而車身已
    伸入路口範圍亦視同闖紅燈；若僅伸越停止線而未達路口範
    圍者，則視為不遵守標線指示（可以處罰條例第60條第 3項
    之規定處分之）。(三)無繪設路口範圍者：以車輛無視於紅
    燈號誌，而有穿越路口之企圖，其車身並已伸越停止線並足
    以妨害其他方向人（若有行人穿越道）、車通行者亦以闖紅
    燈論處；若僅車身伸越停止線則已不遵守標線指示視之，此
    有交通部八十二年四月二十二日交路 (八二) 字第００九八
    一一號函意旨足資參照。
二、本件原處分認異議人即受處分人甲○○所有之車號九Ａ─一
    五九三號自用小客車，於民國九十八年九月十一日二十時零
    六分許，行經有燈光號誌管制之臺北市○○○路○段二二八
    巷口（往東）闖紅燈，經設置於該路口之「固定式微電腦闖
    紅燈及自動測速照相設備」拍照採證後，由臺北市政府警察
    局大安分局交通分隊執勤員警依據採證照片掣單逕行舉發，
    嗣受處分人於應到案期限前之九十八年十月二十四日提出申
    訴，經舉發機關調查結果，仍認受處分人有上開闖紅燈之違
    規行為，原處分機關乃依道路交通管理處罰條例第五十三條
    第一項、第六十三條第一項第三款（原裁決書漏未記載第三
    款，惟不影響其裁決效力）及違反道路交通管理事件統一裁
    罰基準表規定，裁處罰鍰二千七百元，並記違規點數三點。
三、異議意旨略以：異議人車輛之前懸部分於紅燈亮起前早已超
    越停止線，並無違規之事實，況本件使用之採證設備，因未
    經經濟部標準檢驗局檢定合格，已被警政署全面停用，警方
    刻意引用準確性遭質疑之設備所取得之謬誤照片及數據，試
    圖羅織異議人車輛於紅燈亮起一點二秒後始闖越停止線並觸
    發感應線圈之違規情事云云。
四、經查：
（一）異議人所有之車號九Ａ─一五九三號自用小客車於上開時
      、地路口號誌為紅燈之際，車身超越停止線，前車輪輾壓
      停止線前之感應線圈，致啟動照機拍照採證為警逕行舉發
      之事實，此有臺北市政府警察局九十八年十月十六日北市
      警交大字第Ａ00000000號舉發違反道路交通管理
      事件通知單影本一件、採證照片二幀附卷可稽。
（二）雖異議人執前詞置辯，惟按「微電腦闖紅燈及測速自動照
      相設備」感應線圈係埋設於路面，其主機控制單元，除設
      定時間調整及啟動照相各設定單元外，微電腦控制單元，
      係與路口行車管制號誌時向、週期、時比等同步設定，倘
      號誌燈號為綠燈時則執行超速照相，並由微電腦控制單元
      運算車輛行經感應線圈距離所需時間換算速度；倘號誌燈
      號為紅燈時則執行闖紅燈照相。當號誌轉變為紅燈時，車
      輛輪胎必須壓到感應線圈，自動照相設備始啟動並拍下第
      一張舉發照片，若車輛繼續前行，自動照相設備則拍下第
      二張舉發照片，再依車輛移動距離，換算當時車速之數值
      ，此為本院辦理交通事件職務上所已知。而本件採證之「
      微電腦闖紅燈及自動測速照相設備」感應線圈係埋設於路
      面底下，採證地點設有「Ｓ」標示車輛車輪感應器，車輛
      必須在紅燈時，輾壓固定式電腦自動照相機之感應線圈，
      始會啟動相機拍照採證，另採證照片上數據顯示：年、月
      、日、時間、車道、黃燈秒數、照片序號、紅燈秒數、行
      車速度等資料，復據臺北市政府警察局大安分局於九十八
      年十二月二十五日以北市警安分交字第０九八三四五九二
      七００號函覆明確，是僅於號誌轉為紅燈後，車輛始從停
      止線後方往前駛越經過感應線圈才會啟動照相功能，故無
      綠燈或黃燈時通過遭照相舉發之可能，倘如異議人所稱，
      其車於紅燈亮起前早已超越停止線，則以該機器運作之特
      性，當不會啟動相機拍照採證。復觀諸上開採證照片二幀
      所示之數據各為「Ｒ０１2 」、「Ｒ０２7，Ｖ=２５」可
      知，於路口號誌紅燈亮起後一點二秒時，異議人之車輛前
      車輪超越停止線並輾壓過感應線圈，致啟動相機被拍攝第
      一張照片，且於紅燈亮啟後二點七秒時，仍未煞停繼續以
      時速二十五公里之速度往前行駛至行人穿越道進入路口範
      圍，再被拍攝第二張照片，足認異議人車輛於斯時並無煞
      停意圖，揆諸前開規定及說明，異議人確有闖紅燈之違規
      事實至明。異議人所辯顯係事後卸責之詞，不足採信。
（三）至異議人質疑本件採證設備之準確性云云，惟查，內政部
      警政署雖於九十七年一月十七日，以警署交字第０九七０
      ０二一二六五號通報全國各警察機關，即日起暫停使用感
      應式線圈測速照相儀器（舉發闖紅燈例外），俟檢定、檢
      校管理機制建立後，再行研議使用。上開函示雖認該採證
      設備之感應線圈及照相設備經裝設後，終日承受難以計數
      之過往車輛輾壓及日曬雨淋，難謂其測速裝置無因震動或
      潮濕、日曬而受影響之可能，惟仍肯定該感應式線圈測速
      照相儀器舉發闖紅燈之功能，亦即其測速縱有誤差，仍無
      礙於其認定車輛進入停止線時間點判斷之正確性，再者，
      若將微電腦線圈感應式照相設備之「線圈感應式測速器」
      功能予以關閉（即僅拍攝闖紅燈違規，不拍攝超速違規）
      ，即不受度量衡法規範，且該設備目前正常運作中，並無
      故障情形等情，亦有前開臺北市政府警察局大安分局函在
      卷可憑，故該設備所為之採證堪值採信。異議人所辯上情
      ，亦無可採。
（四）又交通警員製單舉發違反道路交通處罰條例所列之違規事
      實，本質上為行政處分，係公務員基於職務上權力，依法
      就特定之具體事件所為具有公法上效果之單方行政行為，
      基於公務員為公法上行為具有公信力之原則，該行政處分
      當可被推定為真正，其據以依法處分之事實認定亦為正確
      無誤，此公信原則，乃立法者賦予行政機關制定違反道路
      交通事件統一裁罰標準及處理細則，使執勤警員得當機處
      分，以維護交通秩序、安全之行政目的，殊不得由異議人
      任意質疑行政處分之公信力，否則透過公權力行為以即時
      維護交通秩序之行政目的將難以達成。衡諸本件舉發員警
      與異議人素不相識，亦無怨隙，其執行公務舉發異議人違
      規，自無故意誣陷之理，此外復無任何證據可證其有何捏
      造事實違法取締之不法情事，異議人亦未就員警之舉發有
      誤提出可信證據以供調查，則執勤員警本其維護交通秩序
      、安全職責，依據上開科學儀器所取得之照片及數據資料
      研判異議人有闖紅燈之違規情事而掣單舉發，自屬合法、
      正確之舉發，異議人片面指述員警羅織本件違規事實云云
      ，尚屬無稽，自無足取。
五、綜上，異議人所有之前揭自用小客車於上開時、地闖紅燈之
    違規事證明確，堪以認定。又異議人並未否認上開車輛為其
    所駕駛使用，復無提及曾有出借、出租他人情事，亦未檢附
    相關證據及應歸責人相關證明文件，向處罰機關告知應歸責
    人，從而，原處分機關據以援引前揭規定，裁處車輛所有人
    即異議人罰鍰二千七百元，並記違規點數三點，於法並無違
    誤。本件異議為無理由，應予駁回。
據上論斷，應依道路交通管理處罰條例第八十七條第二項、道路
交通案件處理辦法第十九條，裁定如主文。
中    華    民    國    99    年    2     月    3     日
                    交通法庭    法  官  劉  安  榕
以上正本證明與原本無異
如不服本裁定，應於裁定送達後5 日內敘明抗告理由，向本院提
出抗告狀。
                                書記官  陳  盈  真
中    華    民    國    99    年    2     月    3     日

司法院資訊處製作；財團法人民間司法改革基金會備份。
